---
title: "TCC"
author: "Matheus"
date: "10/10/2021"
output:
  html_document: default
  pdf_document: default
---

### Importando as bibliotecas utilizadas

```{r}
library('RColorBrewer')
library('tidyverse')
if (!require(scales)) install.packages("scales")
library(lubridate)
library(wordcloud)
library(wordcloud2)
library("tm")
library(patchwork)
library(formattable)
```

## Preparando os dados

#### Carregando os conjuntos de dados

Os conjuntos de dados são importandos utilizando a função read.csv. Para essa análise serão utilizados os datasets de **produtos, itens, pedidos, clientes, review e vendedores.**

```{r}
produtos <- read.csv("~/TCC/Olist/db_original/olist_products_dataset.csv")
itens <- read.csv("~/TCC/Olist/db_original/olist_order_items_dataset.csv")
pedidos <- read.csv("~/TCC/Olist/db_original/olist_orders_dataset.csv")
clientes <- read.csv("~/TCC/Olist/db_original/olist_customers_dataset.csv")
review <- read.csv("TCC/Olist/db_original/olist_order_reviews_dataset.csv")
sellers <- read.csv("TCC/Olist/db_original/olist_sellers_dataset.csv")
```

### Classificando as regiões dos clientes/vendedores

Para analisar os clientes e vendedores os dados de cidade/cep serão agrupados por regiões.

```{r}
#Criando as regiões
sudeste <- c('SP', 'MG', 'RJ', 'ES')
sul <- c('RS', 'PR', 'SC')
centro_oeste <- c('GO', 'MT', 'MS', 'DF')
nordeste <- c('MA', 'CE', 'PI', 'BA', 'AL', 'SE', 'RN', 'PB', 'PE')
norte <- c('AC', 'AM', 'RR', 'PA', 'AP', 'TO', 'RO')
```

Após criar as listas de regiões vou segmentar os clientes e vendedores de acordo com a sua cidade.

```{r}
# classificar estados em regiões
clientes <- clientes %>% mutate(Regiao = case_when(
  (customer_state %in% sudeste ~ 'Sudeste'),
  (customer_state %in% sul ~ 'Sul'),
  (customer_state %in% norte ~ 'Norte'),
  (customer_state %in% nordeste ~ 'Nordeste'),
  (customer_state %in% centro_oeste ~ 'Centro-Oeste')))
```

```{r}
# classificar estados em regiões
sellers <- sellers %>% 
  mutate(Regiao = case_when(
  (seller_state %in% sudeste ~ 'Sudeste'),
  (seller_state %in% sul ~ 'Sul'),
  (seller_state %in% norte ~ 'Norte'),
  (seller_state %in% nordeste ~ 'Nordeste'),
  (seller_state %in% centro_oeste ~ 'Centro-Oeste')))
```

### JOIN - Mesclando os conjuntos de dados

Vamos fazer o "join" dos conjuntos de dados para referênciar e combinar as tabelas.

```{r}
#combinar os datasets (joins)
df_a <- merge(itens, produtos, by = 'product_id')
df_b <- merge(clientes, pedidos, by = 'customer_id')
df <- merge(df_a, df_b)
```

## Análise dos dados

Nessa análise vamos explorar os dados regionais e de produtos para entender as oportunidades e ameaças.

### Como é a distribuição de receita entre as categorias?

```{r}
df%>% 
  group_by(product_category_name)%>%
  summarise(vol=sum(price))%>%
  mutate(rank=rank(-vol))%>%
  arrange(rank)%>%
  mutate(cum=cumsum(vol))%>%
  mutate(cumper=cum/max(cum))%>%
  ggplot(aes(x=as.factor(rank),y=cumper,fill=rank))+
  geom_col(color="white",size=0.001, alpha=0.9)+
  theme_light()+
  theme(legend.position = "none",
        axis.text.x = element_text(size=7))+
        geom_vline(xintercept = 15,color="red")+
        labs(x="Ranking",y="% Cumulada da Receita")
```

No conjunto de dados, 15 categorias representam mais de 75% da receita cumulada no período analisado.

Essas categorias são:

```{r}
### top 15 categorias
df %>%
  group_by(product_category_name)%>%
  summarise(vol=sum(price))%>%
  mutate(ShareVol=vol/sum(vol))%>%
  filter(vol>80000/0.3)%>%
  ggplot(aes(x=reorder(product_category_name,vol),y=ShareVol))+
  geom_col(aes(fill=vol))+
  theme_minimal()+
  labs(x="",y="% da Receita Total")+
  theme(axis.text.x = element_text(angle = 90, hjust = 1),
        legend.position="none")+
  scale_y_continuous(labels = function(x) paste0(x*100, "%"))+
  coord_flip()
```

### Análise Regional

Como é a relação de frete e peso dos produtos nas regiões?

```{r}
## peso x frete
df %>%
  filter(!is.na(product_weight_g), product_weight_g > 0, product_weight_g < 30000,(!is.na(freight_value))) %>%
  ggplot(aes(x = freight_value, y = product_weight_g, color = Regiao)) + 
  geom_point()+
  theme(legend.position = "none")+
  labs(y = "Peso do produto em gramas", x = "Valor do frete")+ 
  facet_grid( Regiao ~. )

```

Apesar da distribuição do peso dos produtos comprados ser parecida entre todas as regiões, o frete para as regiões norte e nordeste é maior do que para as regiões Sudeste, Sul e Centro-oeste.

Qual a relevância desses compradores que pagam mais pelo frete? Existe vendedores que podem suprir essa demanda regional?

```{r}
#clientes %
plot_clientes <-ggplot(data = clientes, aes(x=Regiao, fill =Regiao))+  
  geom_bar(aes(y = (..count..)/sum(..count..)))+
  geom_text(aes(label = scales::percent(round((..count..)/sum(..count..),3)),
                y= ((..count..)/sum(..count..))), stat="count",
            vjust = -.25)+
  theme(axis.title.y=element_blank(),
        plot.title = element_text(hjust = 0.5),
        legend.position ="none")+
  labs(y = "", x = "")+
  coord_cartesian(ylim = c(0, 1))+
  scale_y_continuous(labels = function(x) paste0(x*100, "%"))+
  ggtitle('Clientes por Região')

#sellers %
plot_seller <- ggplot(data = sellers, aes(x=Regiao, fill =Regiao))+  
  geom_bar(aes(y = (..count..)/sum(..count..)))+
  geom_text(aes(label = scales::percent(round((..count..)/sum(..count..),3)),
                y= ((..count..)/sum(..count..))), stat="count",
            vjust = -.25)+
  theme(axis.title.y=element_blank(),
        plot.title = element_text(hjust = 0.5),
        legend.position ="none")+
  labs(y = "", x = "")+
  coord_cartesian(ylim = c(0, 1))+
  scale_y_continuous(labels = function(x) paste0(x*100, "%"))+
    ggtitle('Vendedores por Região')

 plot_seller+ plot_clientes 

```

A região nordeste representa 9,4% dos compradores do site, porém só possuí 1,8% dos vendedores cadastrados. Isso indica que a concentração de vendedores nos estados do sul e sudeste encarece as compras dos consumidores das regiões Norte e Nordeste.

Essa maior demora do frete e valor elevado causa uma menor satisfação dos clientes apresentando uma distribuição maior de notas menores que 4.

```{r}
 df %>%
  left_join(review) %>%
  ggplot(aes(y = review_score, fill = Regiao)) + 
  geom_boxplot()+
  theme(axis.title.x=element_blank(),
        axis.text.x=element_blank(),
        axis.ticks.x=element_blank())+
  facet_grid(. ~ Regiao)
```

Filtrando as avaliações maiores que 3 e menores que 3 temos o seguinte cenário:

```{r}
f1<- pedidos %>%
  left_join(clientes) %>%
  left_join(review) %>%
  left_join(itens) %>%
  filter(review_score > 3)%>%
ggplot(aes(x = tempo_frete, y = Regiao, fill = Regiao)) +
  geom_density_ridges() +
  theme_ridges() + 
  theme(legend.position = "none")+
  coord_cartesian(xlim = c(0, 50))+
  geom_vline(xintercept = mean((na.omit(pedidos$tempo_frete))),color="red")


f2 <- pedidos %>%
  left_join(clientes) %>%
  left_join(review) %>%
  left_join(itens) %>%
  filter(review_score < 3)%>%
  ggplot(aes(x = tempo_frete, y = Regiao, fill = Regiao)) +
  geom_density_ridges() +
  theme_ridges() + 
  theme(legend.position = "none")+
  coord_cartesian(xlim = c(0, 50))+
  geom_vline(xintercept = mean((na.omit(pedidos$tempo_frete))),color="red", label = "med")

f1+f2
```

As pessoas que avaliaram de forma média ou negativa, em média, demoram mais para receber o produto, principalmente nas regiões norte e nordeste. Além de pagar mais caro, os clientes dessas regiões demoram mais para receber o produto e em média ficam menos satisfeitas do que os clientes das outras regiões.

```{r}
#tabela frete x review
tab<- pedidos %>%
  left_join(clientes) %>%
  left_join(review) %>%
  left_join(itens) %>%
  group_by(Regiao) %>%
  summarise(med_frete = format(round(mean(na.omit(freight_value)),2)),
            med_review=format(round(mean(review_score),2)),
            dias_entrega=format(round(mean(na.omit(tempo_frete)),2)))
                                                
#tabela
formattable(tab, list(
  med_frete = color_tile("transparent", "lightpink"),
  med_review =color_tile("lightpink", "transparent"),
  dias_entrega = color_tile("transparent", "lightpink")))

```

Nos aprofundando um pouco mais nesse valor de frete, vemos que a porcentagem paga em relação aos produtos é muito maior para os clientes dessa região. Na região Sudeste o frete representa no máximo 50% do valor produto. Já ná região nordeste para várias categorias esse valor ultrapassa 100%.

```{r}
#sudeste frete x valor
df %>%
  group_by(product_category_name, Regiao)%>%
  summarise(porcentagem=sum(freight_value)/sum(price),vol=sum(price))%>%
  arrange(desc(porcentagem))%>%
  filter(porcentagem>0.22, Regiao == 'Sudeste')%>%
  ggplot(aes(x=reorder(product_category_name,porcentagem),y=porcentagem))+
  geom_col(aes(fill=vol<80000/0.3))+
  geom_text(aes(label = scales::percent(round((porcentagem),2), colour = "black"),   hjust=1.2))+
  coord_flip()+
  theme_minimal()+
  labs(x="",y="Valor do Frete / Valor do produto")+
  scale_y_continuous(labels = function(x) paste0(x*100, "%"))+
      theme(legend.position = 'none')


  #nordeste
  df %>%
  group_by(product_category_name, Regiao)%>%
  summarise(porcentagem=sum(freight_value)/sum(price),vol=sum(price))%>%
  arrange(desc(porcentagem))%>%
  filter(porcentagem>0.43, Regiao == 'Nordeste')%>%
  ggplot(aes(x=reorder(product_category_name,porcentagem),y=porcentagem))+
  geom_col(aes(fill=vol<80000/0.3))+
  geom_text(aes(label = scales::percent(round((porcentagem),2), colour = "black"),   hjust=1.2))+
  coord_flip()+
  theme_minimal()+
  labs(x="",y="Valor do Frete / Valor do produto")+
  scale_y_continuous(labels = function(x) paste0(x*100, "%"))+
    theme(legend.position = 'none')

```

Quando analisamos a relação entre Ticket Médio e valor do frete por região vemos uma clara relação entre essas variavéis. Os clientes das regiões com um valor de frete mais elevado tendem a fazer compras com ticket médio maior, reforçando a hipótese que a proporção do valor do frete sobre o valor do produto influência nas escolhas dos clientes.

```{r}
#ticket médio regional
df %>%
  filter(!is.na(freight_value), freight_value > 0, price > 0) %>%
  group_by(order_id) %>%
  group_by(Regiao) %>%
  summarise(tm=mean(price), fv=mean(freight_value)) %>%
  ggplot(aes(y=tm, x=fv, color =Regiao))+
  geom_point(size = 5, shape = 'circle')+
  geom_text(aes(label = Regiao, vjust = -1))+
  geom_text(aes(label = round(tm,1), vjust = 2))+
    stat_smooth(method = "lm", col = "red")+
  coord_cartesian(ylim = c(100, 200), xlim = c(17,37))+
  labs(x = 'Média do Frete', y = "Ticket Médio")
  theme_light()
```

### Análise de avaliações 

Para complementar a análise das avaliações podemos utilizar uma nuvem de palavaras para sumarizar as palavras mais citadas nas avaliações dos clientes. Nessa análise vamos filtrar os clientes que avaliaram sua compra com uma nota menor que 4.

```{r}
#criando a numve de palavras
#preparando os dados
wc_baixo <- review %>%
  filter(review_score < 4) 

wc_baixo <-  na.omit(wc_baixo$review_comment_message)

docs <- Corpus(VectorSource(wc_baixo))
tm_map(docs, function(x) iconv(enc2utf8(x), sub = "byte"))
tm_map(docs, function(x) iconv(x, to='UTF-8-MAC', sub='byte'))

##limpar o texto
toSpace <- content_transformer(function (x , pattern ) gsub(pattern, " ", x))
docs <- tm_map(docs, toSpace, "/")
docs <- tm_map(docs, toSpace, "@")
docs <- tm_map(docs, toSpace, "\\|")

docs <- tm_map(docs, content_transformer(tolower))
docs <- tm_map(docs, removeWords, c("de", "para", "eu", "a", "e", "da", "do", 'que', 'com')) 
docs <- tm_map(docs, removePunctuation)
docs <- tm_map(docs, stripWhitespace)

#transformar
dtm <- TermDocumentMatrix(docs)
m <- as.matrix(dtm)
v <- sort(rowSums(m),decreasing=TRUE)
d <- data.frame(word = names(v),freq=v)
head(d, 10)

#visualização
set.seed(1234)
wordcloud(words = d$word, freq = d$freq, min.freq = 3,
          max.words=300, random.order=FALSE, rot.per=0.35, 
          colors=brewer.pal(8, "Dark2"))

```

### Recomendações

```{r}
clientes_nordeste <- clientes %>%
  filter(Regiao == 'Nordeste') %>%
  group_by(customer_city) %>%
  count() 

clientes_nordeste <-as.data.frame(clientes_nordeste)
clientes_nordeste
  
#clientes da cidades do nordeste
clientes_nordeste %>% 
  filter(n > 150) %>%
ggplot(aes(x= reorder(customer_city, n), y=n, fill = customer_city)) +
  geom_bar(stat='identity')+
  coord_flip()+
  geom_text(aes(label = n), hjust = 1.5, colour = "black")+
  labs(y = "Qtd. Clientes", x = "")+
  ggtitle('Clientes por Cidade no Nordeste')+
  theme(legend.position = 'none')+
  theme_light()

```
