---
title: "TCC"
author: "Matheus"
date: "10/10/2021"
output: html_document
---

### Importando as bibliotecas utilizadas

```{r}
library('RColorBrewer')
library('tidyverse')
if (!require(scales)) install.packages("scales")
library(lubridate)
library(wordcloud)
library(wordcloud2)
library("tm")
library(patchwork)

```

#### Carregando os conjuntos de dados

Os conjuntos de dados são importandos utilizando a função read.csv. Para essa análise serão utilizados os datasets de **produtos, itens, pedidos, clientes, review e vendedores.**

```{r}
produtos <- read_csv("~/TCC/Olist/db_original/olist_products_dataset.csv")
itens <- read.csv("~/TCC/Olist/db_original/olist_order_items_dataset.csv")
pedidos <- read.csv("~/TCC/Olist/db_original/olist_orders_dataset.csv")
clientes <- read.csv("~/TCC/Olist/db_original/olist_customers_dataset.csv")
review <- read.csv("TCC/Olist/db_original/olist_order_reviews_dataset.csv")
sellers <- read.csv("TCC/Olist/db_original/olist_sellers_dataset.csv")
```

### Classificando as regiões dos clientes/vendedores

Para analisar os clientes e vendedores os dados de cidade/cep serão agrupados por regiões.

```{r}
#Criando as regiões
sudeste <- c('SP', 'MG', 'RJ', 'ES')
sul <- c('RS', 'PR', 'SC')
centro_oeste <- c('GO', 'MT', 'MS', 'DF')
nordeste <- c('MA', 'CE', 'PI', 'BA', 'AL', 'SE', 'RN', 'PB', 'PE')
norte <- c('AC', 'AM', 'RR', 'PA', 'AP', 'TO', 'RO')
```

Após criar as listas de regiões vou segmentar os clientes e vendedores de acordo com a sua cidade.

```{r}
# classificar estados em regiões
clientes <- clientes %>% mutate(Regiao = case_when(
  (customer_state %in% sudeste ~ 'Sudeste'),
  (customer_state %in% sul ~ 'Sul'),
  (customer_state %in% norte ~ 'Norte'),
  (customer_state %in% nordeste ~ 'Nordeste'),
  (customer_state %in% centro_oeste ~ 'Centro-Oeste')))
```

```{r}
# classificar estados em regiões
sellers <- sellers %>% 
  mutate(Regiao = case_when(
  (seller_state %in% sudeste ~ 'Sudeste'),
  (seller_state %in% sul ~ 'Sul'),
  (seller_state %in% norte ~ 'Norte'),
  (seller_state %in% nordeste ~ 'Nordeste'),
  (seller_state %in% centro_oeste ~ 'Centro-Oeste')))
```

### JOIN - Mesclando os conjuntos de dados

Vamos fazer o "join" dos conjuntos de dados para referênciar e combinar as tabelas.

```{r}
#combinar os datasets (joins)
df_a <- merge(itens, produtos, by = 'product_id')
df_b <- merge(clientes, pedidos, by = 'customer_id')
df <- merge(df_a, df_b)
```
